【裁判字號】    97,交聲,3
【裁判日期】    970215
【裁判案由】    聲明異議
【裁判全文】
臺灣屏東地方法院交通事件裁定
原處分機關  交通部公路總局高雄區監理所屏東監理站
異 議人 即
受 處分 人  甲○○
上列異議人因違反道路交通管理處罰條例案件，對於交通部公路
總局高雄區監理所屏東監理站民國96年12月18日所為之處分（屏
監違字第裁82－B00000000 號、第裁82－B00000000 號）聲明異
議，本院裁定如下：
    主  文
異議均駁回。
    理  由
一、按汽車駕駛執照自發照之日起每滿六年換發一次，汽車駕駛
    人應於有效期間屆滿前後一個月內向公路監理機關申請換發
    新照。但年滿六十歲之職業駕駛人經依第六十四條之一規定
    體格檢查判定合格者，換發有效期限一年之新照至年滿六十
    五歲止；職業駕駛人年滿六十五歲者，駕駛人或技工或關係
    人應迅速將駕駛執照或技工執照繳回當地公路監理機關，道
    路交通安全規則第52條第1 項、第76條第1 項第4 款分別定
    有明文。又按年齡三十歲以上，六十五歲以下者，且無第九
    十三條各款情事者為優良駕駛，得申請個人經營計程車客運
    業；個人經營計程車客運業者經吊銷、註銷執業駕駛執照或
    有其他喪失職業駕駛人資格之情事者，應廢止其汽車運輸業
    營業執照並註銷其營業車輛牌照，汽車運輸業管理規則第92
    條第1 項第1 款前段、第96條第1 項亦分別定有明文。再按
    交通法庭認為聲明異議無理由者，應依道路交通案件處理辦
    法第19條規定，裁定駁回。
二、原處分意旨略以：本件異議人即受處分人甲○○於民國96年
    12 月13 日下午4 時45分許，駕駛其所有車牌號碼V4-117營
    業用小客車（下稱系爭汽車），行經高雄市○○路○○路口
    時前，因「駕駛執照業經註銷仍駕駛小型車」、「計程車駕
    駛人不依規定期限，辦理參加年度查驗者」之違規，經原舉
    發單位高雄市政府警察局交通警察大隊第二中隊第八分隊小
    隊長劉銀成攔查，以異議人持逾期之職業駕駛執照及執業登
    記證未辦理年度查驗之違規事實，依道路交通管理處罰條例
    第21條第1 項第4 款（誤為第22條第1 項第7 款）、第36條
    第3 項之規定，填製高市警交字第B00000000 號、第B00000
    000 號舉發違反道路交通管理事件通知單予以舉發，並經原
    處分機關交通部公路總局屏東監理站於96年12月18日以屏監
    違字第裁82—B0000000號裁決書，依據前開法條裁處罰鍰新
    臺幣（下同）9,000 元，並扣繳駕駛執照及罰鍰1,200 元，
    異議人不服上開處分，而於96年12月21日對上開裁決書均聲
    明異議等情，有上開舉發違反道路交通管理事件通知單、裁
    決書附卷可稽，先予敘明。
三、異議意旨略以：如附件所載。
四、經查：
  (一)異議人係30年7 月3 日出生，前述高雄市政府警察局警員開
    單舉發時，其年齡為66歲，此有戶籍謄本1 份在卷可稽，是
    異議人為年滿60歲之職業駕駛人，故依上開道路交通安全規
    則第52條第1 項之規定，經體格檢查判定合格者，其應換發
    有效期限1 年之新照至年滿65歲止，而異議人自應按照前開
    道路交通安全規則之規定，每年依照規定之期限依法換發新
    照。
  (二)另交通部公路總局高雄區監理所屏東監理站於96年7 月11日
    ，因異議人年逾65歲，且未於95年7 月3 日依規定參加駕駛
    執照審驗，並逾期1 年以上為由，逕行註銷異議人駕駛執照
    ，並於96年8 月2 日以高監屏字第0961001558號函文通知異
    議人等情，此有上開函文、送達證書及交通部公路總局高雄
    區監理所屏東監理站汽車駕駛執照註銷處分書（屏監逾駕註
    字第82-ds- 00000000000號）各1 份在卷可稽，是異議人之
    職業駕駛執照業經註銷之事實，應堪認定。而異議人竟於96
    年12月13日下午4 時45分許，明知其職業駕駛執照業經註銷
    之情況下，復駕駛系爭汽車（營業用小客車），嗣經員警當
    場攔查，此有舉發違反道路交通管理事件通知單及交通不公
    路總局屏東監理站違反道路交通管理事件裁決書共四紙附卷
    可憑。是異議人確有違反前揭道路交通處罰條例第21條第1
    項第4 款及同法第36條第3 項之規定甚明。
  (三)至異議人以高雄市政府警察局交通警察大隊第二中隊第八分
    隊小隊長劉銀成係以強制手段強迫異議人交付駕駛執照與營
    業登記證，業經異議人提出告訴，現由臺灣屏東地方法院檢
    察署檢察官偵辦中，其所開立之舉發通知單應屬無效處分云
    云。惟查異議人確有上開「駕駛執照業經註銷仍駕駛小型車
    」、「計程車駕駛人不依規定期限，辦理參加年度查驗者」
    之違規事實，已如前述，員警依法逕行舉發開單，並無違誤
    ，異議人據此主張上開處分無效云云，尚屬無據，並無可採
    。另異議人主張前開道路交通管理處罰條例之規定違反憲法
    第15條規定，侵害人民之生存權、財產權及工作權云云，應
    撤銷處分云云。惟前開道路交通安全規則第52條第1 項、第
    76條第1 項第4 款及汽車運輸業管理規則第92條第1 項第1
    款前段、第96條第1 項之規定，均為合法有效之法律規定，
    目的係為維護一般大眾搭乘公用運輸工具之安全及交通秩序
    之公共利益，自有其必要性，尚難謂有何違反憲法第15條之
    規定，異議人此部分所辯尚不足採。
五、綜上所述，異議人確有在前開時、地因「駕駛執照業經註銷
    仍駕駛小型車」、「計程車駕駛人不依規定期限，辦理參加
    年度查驗者」之違規行為。原處分機關依前開道路交通管理
    處罰條例第21條第1 項第4 款、第36條第3 項之規定，裁處
    受處分人罰鍰9,000 元，並扣繳駕駛執照及罰鍰1,200 元，
    尚無違誤。異議人猶執前詞指摘原處分不當，為無理由，自
    應將其異議均駁回。
六、據上論斷，應依道路交通案件處理辦法第19條，裁定如主文
    。
中    華    民    國    97    年    2     月    15    日
                  交通法庭    法  官  許蓓雯
以上正本證明與原本無異。
如不服本裁定應於收受送達後五日內向本院提出抗告書狀敘述抗
告之理由抗告於台灣高等法院高雄分院。
中    華    民    國    97    年    2     月    18    日
                              書記官  蘇雅慧


司法院資訊處製作；財團法人民間司法改革基金會備份。
